行　政　法　院　判　決　　　　　　　　　　　　　　　八十七年度判字第一一號
　　原　　　告　歐坊企業有限公司
　　代　表　人　甲○○
　　被　　　告　臺北市政府環境保護局
右當事人間因廢棄物清理法事件，原告不服行政院環境保護署中華民國八十六年九月
十二日環署訴字第四九三九一號再訴願決定，提起行政訴訟，本院判決如左︰
　　主  文
原告之訴駁回。
　　事  實
緣被告依廢一般容器回收清除處理辦法規定及行政院環境保護署檢送之名冊，認原告
屬一般容器業之玻璃容器商品輸入業者，其代理進口洋酒，依法應向主管機關辦理廢
玻璃容器回收清除處理業務、申報回收率。經該署八十五年五月二十四日環署廢字第
二六一二八號函知被告，經被告以八十五年八月二十日北市環五字第二八○○○號函
查明原告逾期未申報八十四年回收率，違反行為時廢棄物清理法第十條之一之規定，
乃以八十六年三月十七日北市環罰字第Ｘ一五一○二四號舉發通知書予以告發。原告
不服，提起訴願後，被告開立八十六年四月九日廢字第Ｙ○一一七○三號處分書，處
以新台幣十五萬元罰鍰，原決定機關實體審議結果，決定將原處分撤銷，改處法定最
低額度二萬元（折合新台幣六萬元）罰鍰。原告仍不服，提起再訴願，經遭決定駁回
，遂提起行政訴訟。茲摘兩造訴辯意旨如次：
原告起訴意旨及補充理由略謂︰一、由行政院環保署之輔導作為可知「廢棄物清理法
」尚屬輔導推動中之法規，既然八十五年五月十六日才舉辦說明會要求業者依法辦理
各項相關事宜，顯見對逾時仍不知「廢棄物清理法」作業之業者已作較有利之處置，
故環保署對原告之再訴願決定理由追溯到較嚴格之八十五年二月十五日，為未申報回
收率之最後日期與法律精神有違，其因此同意被告及原決定機關處罰有理之認定誠屬
不當。二、查被告對原告違反廢棄物清理法之行為發現時間八十六年三月十七日，事
實上原告已在八十五年八月三十一日對其提報回收清除計畫書，此計畫書是申報回收
率之前置作業，是一個連貫性的作業流程，此計畫書未經核備如何執行回收率申報﹖
三、另補述略謂：(一)衡諸事實，即使八十三年即有「廢棄物清理法」，但就八十五年
五月十六日環保署舉辦「一般廢棄物資源回收制度」輔導說明會，顯見環保署對不明
瞭「該法」業者以典處置。輔導後，原告於八十五年八月依照作業流程提報回收清
除、處理計畫書，然而主管機關即被告不審核函覆，害得整案懸宕至八十六年三月致
引發未申報回收率之責任，豈可叫原告承擔。(二)至於被告所稱「而原告所提報之回收
清除處理計畫書，亦非該公司與清除、處理機構所簽訂，且該委託期限係自八十五年
三月至十二月止。依上開辦法規定業者應於．．．」，惟被告倘在當時馬上覆函原告
，原告將會補充說明其理由，即計畫書中所附與清除、處理機構所簽訂之合約對象是
漢神實業開發股份有限公司（即高雄漢來大飯店），乃因整批貨由其使用，實務上當
然是由其委託清除處理機構處理。又所附八十五年三月至十二月合約乃是延續原有未
定期限之長期合約，而改以一年一約。事實上即自八十四年五月一日起使用者每天都
有處理廢棄物，此個案發生在八十四年七月至九月，事實上使用者亦已善盡責任清除
處理之。瞭解此中細節，當不致對此個案之特殊處殆有疑義。(三)綜上所述，原告接受
環保署輔導後已積極採取必須作為，惟地方主管機關即被告之答辯理由遲重就輕，推
卸責任。敬請判決將原判決及原處分均予撤銷等語。
被告答辯意旨略謂︰一、按行為時廢棄物清理法第十條之一規定：「物品或其包裝、
容器經食用或使用後足以產生左列性質之一之一般廢棄物，致有嚴重污染環境之虞者
，由該物品或其包裝、容器之製造、輸入、販賣業者負責回收清除、處理之．．．。
前項一般廢棄物之種類、物品或其包裝、容器之業者範圍，由中央主管機關公告之；
其一般廢棄物之回收清除、處理辦法，由中央主管機關會同中央目的事業主管機關定
之」。第二十三條之一規定：「物品或其包裝、容器之業者，違反第十條之一第二項
公告或辦法者，處二萬元以上五萬元以下罰鍰。．．．」又廢一般容器回收清除處理
辦法第二條規定：「本辦法所稱一般容器，指以鋁、鐵、紙、玻璃、鋁箔、塑膠或其
他經中央主管機關公告之單一或複合材質製成，用以裝填可供食用或使用之物質之容
器。．．．」同辦法第三條規定：「本辦法專用名詞定義如左一、一般容器業：指一
般容器製造業、輸入業及一般容器商品製造業、輸入業。」同辦法第十三條規定：「
一般容器業者回收之廢一般容器應自行、委託公、民營廢棄物處理機關或依其經中央
主管機關認可之方式負責處理，並應於中央主管機關依前條公告回收率之日起六個月
內檢具處理計畫書送省（市）主管機關審核後轉中央主管機關核備。」同辦法第十九
條第一項規定：「一般容器業者應於每月十五日前，向貯存場所或處理廠（場）所在
地當地主管機關申報上月份回收量或處理量核轉中央主管機關備查。」同辦法第二十
條規定：「一般容器業者應依左列規定檢具相關證明文件向省（市）主管機關據實申
報．．．一每季結束後四十五日內申報營業量、輸出量、回收量及處理量。二公告回
收率期間屆滿日起四十五日內申報回收率。．．．」行政院環保署八十二年八月十七
日環署廢字第三二○八一號公告：「廢玻璃容器為不易清除、處理及含長期不易腐化
成分之一般廢棄物。」八十三年五月二十五日環署廢字第二二四六七號公告：「公告
一般容器業者應自八十五年六月一日至八月三十一日止，檢具申請書向省（市）主管
機關申請登記－一般容器材質－玻璃－．．．酒、醬菜．．．」八十三年十二月三十
日環署廢字第六五七九四號函公告「公告一般容器業者每一定期間應達成之回收率。
．．．一般容器材質－玻璃、裝填物質種類－．．．酒、醬菜．．．每一定期間應達
成之回收率百分比，八十四年一月一日至八十四年十二月三十一日止為百分之三十五
」。查本件原告係屬一般容器業之玻璃容器商品輸入業之相關業者，未加入廢玻璃
容器共同回收清除處理組織（台灣區玻璃工業同業公會或財團法人輸入業環保基金會
），於八十四年一月至十一月間進口數種酒類，依法應辦理業者登記及提報回收清除
計畫書、處理計畫書、申報回收率。二、查依行政院環保署八十五年五月二十四日
（八五）環署廢字第二六一二八號函檢送之查處名冊，原告為玻璃容器商品輸入業者
，於八十四年曾進口商品「蒸餾葡萄酒或葡萄渣而得之其他酒」，經本局於八十五年
八月二十日以（八五）北市環五字第二八○○○號函請原告提供所進口貨品之裝填容
器材質，經原告於八十五年九月四日函覆：「該公司八十四年進口酒品之裝填容器材
質均為玻璃」。原告既有進口之事實，依規定應於公告回收率期間屆滿日起四十五天
內報回收率。按查上開辦法自公告發布日施行之前，本局即以八十三年六月十一日北
市環五字第一七四一○號函請本府法規會刊登市府公報週知。惟原告並未於規定期限
內辦理申報回收率之作業，顯已違反廢棄物清理法第十條之一第二項之規定，本局乃
於八十六年三月十七日掣單舉發，並無違誤。三、次查原告訴稱「已依規定提報回收
清除處理計畫書，並委託廢棄物清除處理機構作回收清除處理工作，確實已達廢棄物
清理法之精神」，惟查本案係告發原告未申報八十四年度之回收率，原告因於該期間
內輸入使用行政院環保署公告列管之應回收商品容器，即應善盡企業廠商申報回收率
之責任。原告係於八十五年五月十六日始向本局申請玻璃業者登記，經本局於當年六
月十七日北市環五字第二一二七九號函覆原告同意備查，而原告所提報之回收清除處
理計畫書，亦非該公司與清除、處理機構所簽訂，且該委託期限係自八十五年三月至
十二月止。依上開辦法規定業者應於公告回收率期間屆滿日起四十五天內申報回收率
（即八十五年二月十五日前申報回收率），原告逾期未完成申報回收率，係違反行為
時廢棄物清理法第十條之一第二項之規定。玻璃容器材料製成之物品容器，其於自然
界長期不易腐化，易致嚴重之環境污染，原告既屬玻璃材料製成之物品容器商品輸入
業者，對於上開相關規定，自應予以了解、注意。本案原告未依規定申報回收率，本
局依首揭規定及行政院環保署函釋，處以原告罰鍰，並無違法。況台北市政府已衡酌
違規情節及違規行為造成之結果，撤銷原處分，改處法定最低額度二萬元（折合新臺
幣六萬元）罰鍰，對於原告已屬從輕裁處。四、綜上所陳，原告意旨，非有理由，敬
請駁回原告之訴等語。
　　理  由
按行為時廢棄物清理法第十條之一規定：「物品或其包裝、容器經食用或使用後足以
產生左列性質之一之一般廢棄物，致有嚴重污染環境之虞者，由該物品或其包裝、容
器之製造、輸入、販賣業者負責回收清除、處理之．．．。前項一般廢棄物之種類、
物品或其包裝、容器之業者範圍、由中央主管機關公告之；其一般廢棄物之回收清除
、處理辦法，由中央主管機關會同中央目的事業主管機關定之」。第二十三條之一規
定：「物品或其包裝、容器之業者，違反第十條之一第二項公告或辦法者，處二萬元
以上五萬元以下罰鍰。．．．」又廢一般容器回收清除處理辦法第二條規定：「本辦
法所稱一般容器，指以鋁、鐵、紙、玻璃、鋁箔、塑膠或其他經中央主管機關公告之
單一或複合材質製成，用以裝填可供食用或使用之物質之容器。．．．」同辦法第三
條規定：「本辦法專用名詞定義如左一一般容器業：指一般容器製造業、輸入業及一
般容器商品製造業、輸入業。」同辦法第十三條規定：「一般容器業者回收之廢一般
容器應自行、委託公、民營廢棄物處理機關或依其經中央主管機關認可之方式負責處
理，並應於中央主管機關依前條公告回收率之日起六個月內檢具處理計畫書送省（市
）主管機關審核後轉中央主管機關核備。」同辦法第十九條第一項規定：「一般容器
業者應於每月十五日前，向貯存場所或處理廠（場）所在地當地主管機關申報上月份
回收量或處理量核轉中央主管機關備查。」同辦法第二十條規定：「一般容器業者應
依左列規定檢具相關證明文件向省（市）主管機關據實申報．．．一每季結束後四十
五日內申報營業量、輸出量、回收量及處理量。二公告回收率期間屆滿日起四十五日
內申報回收率。．．．」行政院環境保護署八十二年八月十七日環署廢字第三二○八
一號公告：「廢玻璃容器為不易清除、處理及含長期不易腐化成分之一般廢棄物。」
八十三年五月二十五日環署廢字第二二四六七號公告：「公告一般容器業者應自八十
五年六月一日至八月三十一日止，檢具申請書向省（市）主管機關申請登記－一般容
器材質－玻璃－．．．酒、醬菜．．．」八十三年十二月三十日環署廢字第六五七九
四號函公告「公告一般容器業者每一定期間應達成之回收率。．．．一般容器材質－
玻璃、裝填物質種類－．．．酒、醬菜．．．每一定期間應達成之回收率百分比，八
十四年一月一日至八十四年十二月三十一日止為百分之三十五」。查本件原告係屬一
般容器業之玻璃容器商品輸入業之相關業者，未加入廢玻璃容器共同回收清除處理組
織（台灣區玻璃工業同業公會或財團法人輸入業環保基金會），於八十四年一月至十
一月間進口數種酒類，依法應辦理業者登記及提報回收清除計畫書、處理計畫書、申
報回收率。惟原告未於八十五年二月十五日以前辦理申報八十四年度之回收率，被告
依首揭規定及行政院環境保護署之函釋，處原告以新台幣十五萬元罰鍰，嗣訴願決定
衡酌違規情節及所造成之結果，將原處分撤銷，改處二萬元（折合新台幣六萬元）罰
鍰，經核尚無不合。原告雖主張：(一)、由行政院環保署之輔導作為可知「廢棄物清理
法」尚屬輔導推動中之法規，既然八十五年五月十六日才舉辦說明會要求業者依法辦
理各項相關事宜，顯見對逾時仍不知「廢棄物清理法」作業之業者已作較有利之處置
，故環保署對原告之再訴願決定理由追溯到較嚴格之八十五年二月十五日，為未申報
回收率之最後日期與法律精神有違。(二)被告對原告違反「廢棄物清理法」之行為發現
時間八十六年三月十七日，事實上原告已在八十五年八月三十一日對其提報回收清除
計畫書，此計畫書是申報回收率之前置作業，是一個連貫性的作業流程，此計畫書未
經核備如何執行回收率申報﹖且原告已委託廢棄物清除處理機構作回收清除處理工作
，實已違廢棄物清理法之精神云云。惟查依行政院環保署八十五年五月二十四日（八
五）環署廢字第二六一二八號函檢送之查處名冊，原告為玻璃容器商品輸入業者，於
八十四年曾進口商品「蒸餾葡萄酒或葡萄渣而得之其他酒」，經被告於八十五年八月
二十日以（八五）北市環五字第二八○○○號函請原告提供所進口貨品之裝填容器材
質，經原告於八十五年九月四日函覆：「該公司八十四年進口酒品之裝填容器材質均
為玻璃」。原告既有進口之事實，依規定應於公告回收率期間屆滿日起四十五天內申
報回收率。而上開辦法自公告發布日施行之前，被告即以八十三年六月十一日北市環
五字第一七四一○號函請台北市政府法規會刊登市府公報週知，惟原告並未於規定期
限內辦理申報回收率之作業，顯已違反廢棄物清理法第十條之一第二項之規定，被告
乃於八十六年三月十七日掣單舉發，並無違誤。次查原告訴稱「已依規定提報回收清
除處理計畫書，並委託廢棄物清除處理機構作回收清除處理工作，確實已達廢棄物清
理法之精神」一節。經查原告於八十四年間內輸入使用行政院環保署公告列管之應回
收商品容器，即應善盡企業廠商申報回收率之責任。原告係於八十五年五月十六日始
向被告申請玻璃業者登記，經被告於當年六月十七日以北市環五字第二一二七九號函
覆原告同意備查，而原告所提報之回收清除處理計畫書，亦非該公司與清除、處理機
構所簽訂，且該委託期限係自八十五年三月至十二月止。依上開辦法規定業者應於公
告回收率期間屆滿日起四十五天內申報回收率（即八十五年二月十五日前申報回收率
），原告逾期未完成申報回收率，係違反行為時廢棄物清理法第十條之一第二項之規
定。縱如原告所稱，其已在八十五年八月三十一日提報回收清除計畫書，而未經被告
核備，亦無解於逾期未完成申報回收率之責任。查玻璃容器材料製成之物品容器，其
於自然界長期不易腐化，易致嚴重之環境污染，原告既屬玻璃材料製成之物品容器商
品輸入業者，對於上開相關規定，自應予以了解、注意。本案原告未依規定申報回收
率，被告依首揭規定及行政院環保署函釋，處以原告罰鍰，並無違法。況台北市政府
已衡酌違規情節及違規行為造成之結果，撤銷原處分，改處法定最低額度二萬元（折
合新台幣六萬元）罰鍰，對於原告已屬從輕裁處。原告所訴各節，俱無足採。從而，
本件原處分及一再訴願決定均無違誤，原告起訴意旨，仍執前詞指摘，難謂有理由，
應予駁回。
據上論結，本件原告之訴為無理由，爰依行政訴訟法第二十六條後段判決如主文。
中    華    民    國     八十七      年      一      月      十四       日
                    行 政 法 院 第 二 庭
                                審 判 長 評  事      黃  綠  星
                                         評  事      廖  政  雄
                                         評  事      徐  樹  海
                                         評  事      彭  鳳  至
                                         評  事      黃  合  文
右  正  本  證  明  與  原  本  無  異
                                         法院書記官  王  福  瀛
中    華    民    國     八十七      年      一      月      十六       日
